臺灣高等法院刑事判決
108年度侵上訴字第291號
上  訴  人
即  被  告  0000-000000A（真實姓名年籍詳卷）
上列上訴人因家暴妨害性自主案件，不服臺灣新北地方法院108
年度侵訴字第31號，中華民國108年8月14日第一審判決（起訴案
號：臺灣新北地方檢察署107年度偵字第25697號），提起上訴，
本院判決如下：
    主  文
原判決撤銷。
0000-000000A成年人故意對兒童犯乘機猥褻罪，共貳罪，各處有
期徒刑壹年。應執行有期徒刑壹年捌月。緩刑伍年，緩刑期內付
保護管束，並於付保護管束期間內，禁止對A 女實施妨害性自主
不法侵害之行為、禁止於夜間進入A 女之房間，及應完成加害人
處遇計畫。
    事  實
一、代號0000-000000A（真實姓名年籍詳卷，下稱A 父）之成年
    男子為A 女（代號0000-000000 ，民國00年00 月生，真實
    姓名年籍詳卷，下稱A 女）之父，其2 人先前共同居住在新
    北市三重區之住處（地址詳卷，下稱上開住處），具有家庭
    暴力防治法第3 條第3 款所定之家庭成員關係。詎A 父為滿
    足自己之性慾，明知A 女係未滿12歲之兒童，竟各基於成年
    人對兒童乘機猥褻之犯意，分別為下列行為：
（一）於101 年8 月某日晚間某時，在上開住處，利用A 女於房
      間熟睡不知抗拒之際，進入A 女房間後，將手伸進A 女短
      褲褲管內撫摸A 女大腿外側，A 女雖因查覺有異而驚醒，
      惟因畏懼遂隱忍未讓A 父發現其已察覺此情，A 父主觀上
      仍認為A 女熟睡不知抗拒，因而接續撫摸A 女大腿內側，
      再由A 女之內褲側邊伸入撫摸A 女之生殖器，而以此方式
      對A 女為猥褻行為1 次得逞。
（二）於101 年8 月起至103 年9 月以前之某日晚間某時（除前
      開(一)所載時間外），在上開住處，利用A 女於房間熟睡
      不知抗拒之際，進入A 女房間後，脫去A 女短褲及內褲至
      膝蓋位置，A 女雖因查覺有異而驚醒，並將內褲穿上，惟
      因畏懼遂隱忍未讓A 父發現其已察覺此情，A 父主觀上仍
      認為A 女熟睡不知抗拒，遂前去拿取手電筒後，以手電筒
      照射A 女生殖器，並撫摸A 女之生殖器，而以此方式對A 
      女猥褻為1 次得逞。
二、案經新北市政府獨立訴請，暨A 女訴由新北市政府警察局三
    重分局報請臺灣新北地方檢察署檢察官偵查起訴。
    理  由
壹、程序事項：
一、按性侵害犯罪防治法所稱性侵害犯罪，係指觸犯刑法第221
    條至第227 條、第228 條、第229 條、第332 條第2 項第2
    款、第334 條第2 項第2 款、第348 條第2 項第1 款及其特
    別法之罪；又行政機關、司法機關及軍法機關所製作必須公
    示之文書，不得揭露被害人之姓名、出生年月日、住居所及
    其他足資識別被害人身分之資訊。性侵害犯罪防治法第2 條
    第1 項、第12條第2 項分別定有明文。另性侵害犯罪防治法
    第12條所定其他足資識別被害人身分之資訊，包括被害人照
    片或影像、聲音、住址、親屬姓名或其關係、就讀學校與班
    級或工作場所等個人基本資料，性侵害犯罪防治法施行細則
    第6 條亦有明定。查本件被告A 父既因觸犯刑法第225 條第
    2項之罪，經檢察官提起公訴，核與性侵害犯罪防治法第2 
    條第1 項規定之性侵害犯罪定義相符，因本院所製作之本案
    判決係屬必須公示之文書，為避免被害人A 女（代號0000-0
    00000）之身分遭揭露，依上開規定，對於A 父（代號0000-
    000000A）及甲○○○ （代號0000-000000B）等人之姓名、年
    籍資料等足資識別被害人A 女身分之資訊，均予以隱匿並註
    明參照卷內事證。
二、證據能力之認定部分：
    按刑事訴訟法第159 條之5 立法意旨，在於確認當事人對於
    傳聞證據有處分權，得放棄反對詰問權，同意或擬制同意傳
    聞證據可作為證據，屬於證據傳聞性之解除行為，如法院認
    為適當，不論該傳聞證據是否具備刑事訴訟法第159 條之1
    至第159 條之4 所定情形，均容許作為證據，不以未具備刑
    事訴訟法第159 條之1 至第159 條之4 所定情形為前提。此
    揆諸「若當事人於審判程序表明同意該等傳聞證據可作為證
    據，基於證據資料愈豐富，愈有助於真實發見之理念，此時
    ，法院自可承認該傳聞證據之證據能力」立法意旨，係採擴
    大適用之立場。蓋不論是否第159 條之1 至第159 條之4 所
    定情形，抑當事人之同意，均係傳聞之例外，俱得為證據，
    僅因我國尚非採澈底之當事人進行主義，故而附加「適當性
    」之限制而已，可知其適用並不以「不符前四條之規定」為
    要件（最高法院104 年度第3 次刑事庭會議決議參照）。經
    查，本件以下所引用之供述或非供述證據，因檢察官及被告
    對各該證據方法之證據能力，迄至言詞辯論終結前均未聲明
    異議（見本院卷第69 至77 頁），而本院審酌上開供述或非
    供述等證據資料製作時之情況，無不當取供及證明力明顯過
    低之瑕疵，認以之作為證據應屬適當，揆諸前開規定，本院
    認前揭證據資料有證據能力，合先敘明。
貳、認定被告犯罪事實所憑之證據及理由：
    訊據被告對於上揭事實坦白承認（見本院卷第73至74頁），
    並核與證人即告訴人A 女於檢察官訊問時所指述之情節一致
    （見107年度偵字第25697 號卷【下稱偵字卷】第21至23頁
    ），且經證人即甲○○○ 於檢察官訊問時具結證述在卷（見偵
    字卷第31頁），此外，復有A 女所繪製之房間配置圖、A 女
    以手比房間內床鋪高度之照片各1件在卷可稽（見偵字卷第2
    5至26頁）。據此，堪認被告上開任意性自白核與事實相符
    ，可以採取。本件事證明確，被告上揭犯行足可認定，應依
    法論科。
參、論罪部分：
一、查被告係62年生，行為時為成年人，A 女係92年12月生，於
    事實欄一(一)、(二)所示案發時均為未滿12歲之兒童，有其
    等之代號與真實姓名對照表、戶籍謄本（現戶全戶）附卷可
    考（見偵字卷不公開卷）。
二、被告為事實欄一(一)、(二)所示各行為後，家庭暴力防治法
    第2條業於104 年2 月4 日修正公布施行，並自同年月6 日
    生效，原條文第1 款「家庭暴力：指家庭成員間實施身體或
    精神上不法侵害之行為」，修正為「家庭暴力：指家庭成員
    間實施身體、精神或經濟上之騷擾、控制、脅迫或其他不法
    侵害之行為」，第2 款「家庭暴力罪：指家庭成員間故意實
    施家庭暴力行為而成立其他法律所規定之犯罪」並未修正。
    因此有關家庭成員間實施身體上不法侵害之行為，於法律修
    正前後均構成家庭暴力罪，且刑法相關處罰規定並未修正，
    自無新舊法比較適用之問題。而查，被告與A 女係父女，業
    據被告供述在卷（見本院卷第73至74頁），且經A 女於本院
    審理時陳述明確（見本院卷第75頁），則被告與A 女間具有
    家庭暴力防治法第3 條第3 款所定之家庭成員關係。
三、按刑法第225 條第2 項之乘機猥褻罪，其所謂利用其他相類
    似之情形，不能或不知抗拒而為猥褻之行為者，係指行為人
    利用被害人因精神、身體障礙或心智缺陷等情形以外之原因
    ，如乘被害人因昏睡、酒醉或自行服用藥物而陷於昏迷等其
    他因素，致其當時已無意識，或其辨別能力顯著減低，或其
    行動能力受限，已處於一種無可抗拒之狀態，而為猥褻之行
    為而言（最高法院100 年度台上字第6315號判決意旨參照）
    。復按刑法上犯罪之故意，祇須對於犯罪事實有所認識，有
    意使其發生或其發生不違背其本意，仍予以實行為已足，不
    以行為人主觀之認識與客觀事實兩相一致為必要，故行為人
    主觀上欲犯某罪，事實上卻犯他罪時，依刑罰責任論之主觀
    主義思潮，首重行為人之主觀認識，應以行為人主觀犯意為
    其適用原則，故犯罪之事實與行為人所知有異，依「所犯重
    於所知者，從其所知」之法理，自應適用行為人主觀上所認
    識之該罪論處（最高法院104 年度台上字第265 號判決意旨
    參照）。查本件被告為事實欄一(一)、(二)所示犯行時，其
    主觀上皆係認為A 女係熟睡中而乘機猥褻，雖然事實上A 女
    係佯裝睡著，然此部分尚無積極證據足認被告為猥褻行為時
    ，知悉A 女已經清醒，猶以違反其意願之方法遂行猥褻犯行
    ，而構成強制猥褻，揆諸上開說明，因被告所犯（即刑法第
    224 條之1 加重強制猥褻罪）重於其所知（即刑法第225 條
    第2 項、兒童及少年福利與權益保障法第112 條第1 項前段
    之成年人故意對兒童犯乘機猥褻罪），仍應適用被告主觀上
    所認識之情節而論罪科刑。
四、再按兒童及少年福利與權益保障法第112 條第1 項規定成年
    人故意對兒童及少年犯罪者，加重其刑至2 分之1 ，係對被
    害人為兒童、少年之特殊要件予以加重處罰，乃就犯罪類型
    變更之個別犯罪行為予以加重，係屬刑法分則加重之性質，
    非僅單純之刑度加重，即其構成要件亦與常態犯罪之罪型不
    同，為一獨立之犯罪構成要件（最高法院72年台上第6785號
    判例、92年第1 次刑事庭會議決議、99年度台上字第1128號
    判決意旨參照）。倘成年人係故意對兒童、少年犯罪，自應
    依該條文論以獨立之罪名，而非僅加重其刑而已。就上揭事
    實欄一（一）、（二）所示，被告均為成年人，而故意對未
    滿12歲之兒童犯刑法第225 條第2 項之乘機猥褻罪，是核被
    告就事實欄一（一）、（二）所為，均係犯兒童及少年福利
    與權益保障法第112 條第1 項前段、刑法第225 條第2 項之
    成年人故意對兒童犯乘機猥褻罪，並應依兒童及少年福利與
    權益保障法第112 條第1 項前段之規定，加重刑法第225 條
    第2 項之罪法定本刑。檢察官起訴書認被告所為均係犯刑法
    第225 條2 項之乘機猥褻罪嫌，尚有未洽，惟起訴書所載之
    犯罪事實，與本院所認定之事實，兩者之基本社會事實同一
    ，且本院已告知相關罪名（見本院卷第70頁），無礙被告防
    禦權，爰依法變更起訴法條。
五、又被告上開犯行雖屬家庭暴力防治法第2 條第2 款所定之家
    庭暴力罪，惟因家庭暴力防治法之前揭條文並無罰則規定，
    是以被告上開犯行均僅依刑法之規定予以論罪科刑。
六、被告上開所犯2 次成年人故意對兒童乘機猥褻犯行間，犯意
    各別、行為互殊，應予分論併罰。
肆、撤銷改判之理由：
一、原審以被告就事實欄一（一）、（二）均犯成年人故意對兒
    童乘機猥褻罪，罪證明確，予以論罪科刑，固非無見。惟原
    審均漏未變更起訴法條，尚有未洽。
二、被告上訴意旨固指以：發生事情後伊每天都懺悔自己對家庭
    造成的傷害，伊真心後悔，之後一定不會再有類似事件發生
    ，且伊已當面跟A 女道歉，與A 女和解並取得原諒，請法院
    給伊緩刑機會，讓伊能繼續正常上班工作，維持家庭生活開
    銷，原審量刑過重云云，惟按刑事審判旨在實現刑罰權之分
    配的正義，故法院對有罪被告之科刑，應符合罪刑相當之原
    則，使輕重得宜，罰當其罪，以契合社會之法律感情，此所
    以刑法第57條明定科刑時應審酌一切情狀，尤應注意該條所
    列10款事項以為科刑輕重之標準，俾使法院就個案之量刑，
    能斟酌至當。至於量刑輕重，係屬事實審法院得依職權自由
    裁量之事項，苟其量刑已以行為人之責任為基礎，並斟酌刑
    法第57條各款所列情狀，而未逾越法定刑度或有濫用權限情
    事，即不得任意指為違法（最高法院75年度台上字第7033號
    判例、103 年度台上字第36號判決意旨參照）。原審既於判
    決理由欄內詳予說明其量刑基礎，且敘明係審酌被告身為A 
    女之父親，不思對子女善盡保護教養之責，反為逞其性慾，
    竟對A 女為上揭犯行，造成其身體及心理極大創痛，且難以
    完全抹滅回復，所為甚所不該，而應予相當程度之非難，兼
    衡被告之素行、智識程度、生活狀況，及被告為本件犯行之
    犯罪動機、目的、犯罪手段、所產生之危害、於原審審理時
    坦承犯行，惟迄今尚未與A 女達成和解、取得其原諒，A 女
    尚於原審陳述希望法院能給被告應有的懲罰（見原審卷第84
    至85頁）等一切情狀，分別量處有期徒刑1年，並定其應執
    行刑為有期徒刑1年8月，既未逾越法定刑度，又未濫用自由
    裁量之權限，原審判決之量刑並無何不當而構成應撤銷之事
    由可言。基此，被告上訴意旨所指情節，尚非足取。
三、據上，被告上訴意旨，雖無理由，然原判決既有上開可議之
    處，即無可維持，其定應執行刑部分亦失所依附，自應由本
    院將原判決予以撤銷改判。爰審酌被告為A 女之父親，本當
    協助A 女心智健全發展，盡力使其免於外力不當之侵害，並
    賦予A 女快樂無憂之童年，惟被告竟未加克制自己之性衝動
    ，為滿足一己色慾，罔顧人倫而成為性侵害犯罪之加害人，
    對身心尚未臻成熟之A 女為乘機猥褻犯行，嚴重侵害A 女之
    身心健康，對A 女人格之發展戕害甚鉅，亦損及日後A 女對
    兩性關係及家庭觀念之認知，對A 女之身心發展勢已造成永
    不可抹滅之傷害，所為非是，及被告犯罪之動機、目的、手
    段、所生損害，兼衡被告之智識程度、 生活狀況，及被告
    於原審、本院審理時均坦承犯行之犯後態度、素行等一切情
    狀，量處主文第2 項所示之刑，並定應執行刑有期徒刑1年8
    月。
四、末查，被告未曾因故意犯罪受有期徒刑以上刑之宣告，有本
    院被告前案紀錄表1 份在卷足考，且其事後已與A 女達成和
    解，取得A 女之原諒，有和解書1 份在卷可憑（見本院卷第
    41 頁），而甲○○○ 於本院審理時陳稱：案發後伊才知道本
    案，做為媽媽的都沒有發現女兒在默默承受一些恐懼跟壓力
    ，伊一直以來想對女兒說，這是伊對她的虧欠，但伊愛這個
    家，伊也不想失去女兒，女兒離家這一年，伊每天都盼望她
    回來，相對的爸爸每天也是為這個家庭在付出，伊也不知道
    ，爸爸為什麼會做這種事情，爸爸也是要為自己所做的事情
    付出代價，但站在媽媽的立場，伊還是希望可以給爸爸一個
    緩刑的機會，爸爸也有向女兒道歉等語（見本院卷第74至75
    頁），且告訴人新北市政府之代理人即新北市政府家庭暴力
    暨性侵害防治中心乙○○○○於本院審理時陳稱：被告在處遇中
    一直都是配合的，孩子先前有安置，目前已經返家，返家以
    後的安全計畫他們也都有執行，因為先前發生這樣的事情，
    對孩子跟這個家都是很大壓力。安全部分都有在執行跟追蹤
    ，社工也會去訪視確認被害人的安全狀況以及跟被告的接觸
    情形，安全計畫結束安置後至少要追蹤一年，實際狀況還是
    要看他們家的穩定狀況，他們家兩人都有在工作，確實是滿
    擔心經濟的等語（見本院卷第75頁），復參酌檢察官於本院
    審理時陳稱：如法院考量A 女情況要給予被告緩刑，請法院
    為附條件緩刑，對被告再犯之預防才有幫助等語（見本院卷
    第76頁），而被告乃因一時慾念，致為本案犯行，本院認被
    告經此起訴、審判與刑之宣告，當知所警惕，信無再犯之虞
    ，因認其所宣告之刑以暫不執行為適當，爰予宣告緩刑5年
    。又本件被告係成年人故意對兒童犯刑法妨害性自主罪章之
    罪而受緩刑宣告，且為家庭暴力罪，併依刑法第93條第1項
    第1款、家庭暴力防治法第38條第1項及兒童及少年福利與權
    益保障法第112-1條第1項規定，諭知其在緩刑期內應付保護
    管束，並依刑法第74條第2項第8款、家庭暴力防治法第38條
    第2項、兒童及少年福利與權益保障法第112-1條第2項之規
    定，命被告於付保護管束期間內，禁止對A 女實施妨害性自
    主不法侵害之行為、禁止於夜間進入A 女之房間，及應完成
    加害人處遇計畫，以啟自新。又被告於緩刑保護管束期間，
    違反應遵守上述事項情節重大，得依上開法律規定，撤銷其
    緩刑宣告。
據上論斷，應依刑事訴訟法第369 條第1 項前段、第364 條、第
299 條第1 項前段、第300 條，兒童及少年福利與權益保障法第
112 條第1 項前段、第112-1條第1項、第2項，刑法第11條、第2
25 條第2項、第51條第5 款、第74條第1項第1款、第2項第8款、
第93條第1項第1款、第2款，家庭暴力防治法第38條第1項、第2
項，判決如主文。
本案經檢察官何克凡提起公訴，檢察官楊淑芬到庭執行職務。
中　　華　　民　　國　　108 　年　　12　　月　　31　　日
                  刑事第十九庭審判長法  官  曾淑華
                                    法  官  陳文貴 
                                    法  官  王美玲
以上正本證明與原本無異。
如不服本判決，應於收受送達後10日內向本院提出上訴書狀，其
未敘述上訴之理由者並得於提起上訴後10日內向本院補提理由書
（均須按他造當事人之人數附繕本）「切勿逕送上級法院」。
                                    書記官  李逸翔
中　　華　　民　　國　　108 　年　　12　　月　　31　　日
附錄：本案論罪科刑法條全文
刑法第225條：
對於男女利用其精神、身體障礙、心智缺陷或其他相類之情形，
不能或不知抗拒而為性交者，處 3 年以上 10 年以下有期徒刑
。
對於男女利用其精神、身體障礙、心智缺陷或其他相類之情形，
不能或不知抗拒而為猥褻之行為者，處 6 月以上 5 年以下有期
徒刑。
第 1 項之未遂犯罰之。
兒童及少年福利與權益保障法第112條：
成年人教唆、幫助或利用兒童及少年犯罪或與之共同實施犯罪或
故意對其犯罪者，加重其刑至二分之一。但各該罪就被害人係兒
童及少年已定有特別處罰規定者，從其規定。
對於兒童及少年犯罪者，主管機關得獨立告訴。